【裁判字號】    99,交聲,207
【裁判日期】    990721
【裁判案由】    違反道路交通管理處罰條例聲明異議
【裁判全文】
臺灣新竹地方法院交通事件裁定  99年度交聲字第207號
原處分機關  交通部公路總局新竹區監理所
異  議  人
即受處分人  甲○○
上列異議人即受處分人因違反道路交通管理處罰條例案件，對於
交通部公路總局新竹區監理所民國99年3 月24日所為之竹監自字
第裁50-E00000000號、50-Z00000000號違反道路交通管理事件裁
決處分，聲明異議，本院裁定如下：
    主  文
原處分均撤銷。
甲○○汽車駕駛人，駕駛執照業經註銷仍駕駛小型車，處罰鍰新
臺幣玖仟玖佰元，並扣繳駕駛執照。又汽車駕駛人，駕駛執照業
經註銷仍駕駛小型車，處罰鍰新臺幣玖仟玖佰元，並扣繳駕駛執
照。
    理  由
一、原處分意旨略以：受處分人即異議人甲○○駕駛車牌號碼HX
    -0492 號自用小貨車，於民國99年2 月8 日13時10分許行
    經新竹縣竹北市○○○路、文田街口處，為新竹縣政府警察
    局竹北分局三民派出所員警舉發其有「駕照業經易處逕註，
    仍駕駛自小貨車行駛道路」違規，並填製竹縣警交字第E000
    00000H號違反道路交通管理事件通知單（下稱舉發通知單）
    ，逕行舉發異議人有違反道路交通管理處罰條例第21 條 第
    1 項第4 款之規定；又於99年3 月6 日21時30分許行經國
    道三號北向122.5 公里處，為國道公路警察局第二警察隊後
    龍分隊員警舉發其有「駕照業經註銷，仍駕駛小型車」違規
    ，並填製公警局交字第Z0000000 0號舉發通知單，逕行舉發
    異議人有違反道路交通管理處罰條例第21條第1 項第4 款之
    規定，原處分機關乃依道路交通管理處罰條例第21條第1項
    第1 款之規定，分別裁處異議人罰鍰新臺幣（下同）9,200
    元、9,200 元。
二、本件異議意旨略以：異議人原本領有職業大貨車駕照，因當
    時至今仍處低潮不順當中，所以沒有前往審驗，請求各單位
    主管施予通融，因目前仍需要駕照，才能工作過生活，也因
    無工作以致於罰款無法繳納，再者異議人因未去審驗駕照而
    受罰，並無重大違規情事，現今請求各級長官得以寬容，並
    處理駕照問題，可否請求先拿回駕照，再得以分期方式處理
    罰款，才有紓解之道，或請求將異議人之罰款全部送往法院
    受理申訴等語。
三、按行為後法律或自治條例有變更者，適用行政機關最初裁處
    時之法律或自治條例。但裁處前之法律或自治條例有利於受
    處罰者，適用最有利於受處罰者之規定」行政罰法第5 條定
    有明文。次按按道路交通管理事件統一裁罰標準及處理細則
    第2 條之違反道路交通管理事件統一裁罰基準表於99年3 月
    5 日經交通部交路字第0990085009號、內政部臺內警字第09
    90870381號令修正發布，同日開始施行。復按汽車駕駛人，
    其駕駛執照業經吊銷、註銷仍駕駛小型車或機器腳踏車者，
    處6,000 元以上12,000元以下罰鍰，並當場禁止其駕駛，道
    路交通管理處罰條例第21條第1 項第4 款定有明文。另按汽
    車駕駛人駕駛執照業經註銷仍駕駛小型車，逾越應到案期限
    30日以內繳納罰鍰，依修正前違反道路交通管理事件統一裁
    罰基準表之規定應裁罰10,000元，依修正後違反道路交通管
    理事件統一裁罰基準表之規定則應裁罰9,900 元。本件異議
    人違規時間於99年2 月8 日之違規行為，原處分機關之裁決
    時間係99年3 月24日，是以異議人上開違規行為時，係於新
    法施行前所為，而裁決時新法已經施行，經依行政罰法第5
    條之規定比較新舊法之結果，適用新法對異議人較為有利，
    從而，異議人於99年2 月8 日違規行為應適用修正後之違反
    道路交通管理事件統一裁罰基準表之規定論處，先予敘明。
四、經查：
    (一)查異議人甲○○於82年4 月8 日考領職業小型車駕照，於
      85年12月18日考領大貨車職業駕駛執照後，經指定審驗日
      期為88年8 月28日，因未依規定期限參加職業駕駛執照審
      驗逾1 年，原處分機關於89年9 月4 日逕行註銷其所考領
      大貨車職業駕駛執照之事實，有新竹區監理所汽車駕駛人
      螢幕列印1 紙附卷可稽（見本院卷第13頁）。詎異議人復
      於大貨車職業駕駛執照註銷後未換發大貨車普通駕駛執照
      ，於93年11月6 日仍駕駛小型車在國道三號北上72公里處
      ，為警攔停並填製公警局交字第Z00000000 號舉發通知單
      舉發其有「無照駕駛」之違規行為，原處分機關即新竹區
      監理所就異議人前開違規行為於94年5 月11日以竹監自字
      第裁Z0 0000000號裁決書裁定處罰鍰12,000元，並應於94
      年6 月10日前繳納，如逾期不繳納，自94年6 月11日起易
      處吊扣駕駛執照3 個月，並限於94年6 月25日前繳送；94
      年6 月25日前未繳送駕駛執照者，自94年6 月26日起易處
      吊銷，並逕行註銷駕駛執照，該裁決書並於94年5 月13日
      合法送達，嗣因異議人未依期繳納罰鍰，駕駛執照業經原
      處分機關於94年6 月26日逕行註銷之事實，有上開舉發通
      知單、裁決書及送達證書各1 紙、證號查詢汽車駕駛人查
      詢單附卷可考（見本院卷第14、15頁）。
    (二)又本件異議人甲○○於駕駛執照已遭註銷後，仍於99年2
      月8 日下午1 時10分許、99年3 月6 日晚上6 時30分許，
      駕駛車牌號碼HX—0492號自用小貨車，行經上開2 違規地
      點時，經警攔檢查核其駕照業經註銷，而掣單舉發異議人
      「駕駛執照業經註銷仍駕駛小型車」之違規行為，有上開
      舉發通知單2 紙在卷可憑。而異議人對其駕駛執照遭註銷
      一節並不爭執，是其上開駕執照註銷後仍駕駛自小貨車之
      違規行為，已堪認定。
五、綜上所述，受處分人於駕駛執照業經註銷後仍駕駛小型車之
    違規事實，已如前述，則異議人所為係違反道路交通管理處
    罰條例第21條第1 項第4 款之規定，原處分機關誤為違反同
    條例第21條第1 項第1 款之規定而據以裁罰，顯有違誤。是
    本件異議人聲明異議雖無理由，惟原處分既有上述不當之處
    ，自應由本院將原處分撤銷，以異議人有違反同條例第21條
    第1 項第4 款汽車駕駛人，駕駛執照業經註銷仍駕駛小型車
    之違規行為，依據修正後違反道路交通管理事件統一裁罰基
    準表規定逾越應到案期限30日以內到案之標準，另裁定如主
    文第2 項所示，以資適法。
據上論斷，應依道路交通案件處理辦法第20條前段，裁定如主文
。
中    華    民    國    99    年     7    月    21    日
                        交通法庭      法  官    邱玉汝
以上正本證明與原本無異。
如不服本裁定，應於裁定送達後5日內向本院提出抗告狀。
中    華    民    國    99    年    70    月    21    日
                                      書記官    陳怡芳

司法院資訊處製作；財團法人民間司法改革基金會備份。
